【裁判字號】    88,交易,132
【裁判日期】    890114
【裁判案由】    過失致死
【裁判全文】
臺灣嘉義地方法院刑事判決                        八十八年度交易字第一三二號
    公  訴  人  臺灣嘉義地方法院檢察署檢察官
    被      告  丙○○
右列被告因過失致死案件，經檢察官提起公訴 (八十八年度偵字第二九七五號)，本
院判決如左：
    主  文
丙○○因過失致人於死，處有期徒刑拾月。
    事  實
一、丙○○於民國（下同）八十八年四月九日十九時十分許，駕駛車牌號碼ＲＱ─五
    三六六號自小客車，沿嘉義市○○路自嘉義市往嘉義縣民雄鄉由南往北方向行駛
    ，途經嘉義市○○路六四八之一號前，其原應注意超車時應顯示左方向燈並於前
    車左側保持半公尺以上之間隔，並應注意車前狀況，隨時採取必要安全措施，而
    依當時情形路況及視線均良好，又無不能注意之情事，竟疏於注意，猶貿然自右
    側慢車道超車，且未保持半公尺之安全間隔，復疏於注意車前狀況並隨時採取必
    要安全措施，因而擦撞同向在前由何麟所騎乘車牌號碼ＬＸＵ─六三八號重機車
    之右側，致何麟人車倒地而顱內出血，經送醫急救延至八十八年四月十四日下午
    六時許不治死亡。
二、案經何麟之子甲○○訴請臺灣嘉義地方法院檢察署檢察官偵查起訴。
    理  由
一、訊據被告丙○○矢口否認有何過失致人於死之犯行，辯稱：其係於快車道直線行
    駛，並未追撞何麟所騎乘機車，堪驗筆錄及鑑定意見書均有不實云云。惟查：
（一）右揭事實坦業據被害人何麟之子甲○○指述甚詳，並經警務佐即證人乙○○到
      庭結證屬實，復有道路交通事故調查報告表及現場照片附卷可稽，且被告所駕
      駛之自小客車，左前下方保險桿及擋泥板處有橫條狀沾有黑色橡膠之新擦痕，
      經與被害人何麟所騎乘之機車比對，其高度與機車之腳踏板處突出之腳踏橫桿
      及離合器等一致，且機車踏板係黑色橡膠所製作，此有臺灣嘉義地方法院檢察
      署檢察官八十八年四月十五日堪驗筆錄及前揭相片可資佐證；而被害人確因本
      件車禍受傷不治死亡，亦經臺灣嘉義地方法院檢察署檢察官督同法醫師相驗屬
      實，製有勘驗筆錄、相驗屍體證明書、驗斷書各一份及屍體照片附於相驗卷可
      憑。
（二）被告丙○○駕駛車牌號碼ＲＱ─五三六六號自小客車，沿嘉義市○○路自嘉義
      市往嘉義縣民雄鄉由南往北方向行駛，途經肇事地點，欲從右側慢車道超車，
      且未保持安全間隔，因而擦撞同向在前由何麟所騎乘車牌號碼ＬＸＵ─六三八
      號重機車肇事。被害人何麟所騎乘機車左方向燈破損、左照後鏡破裂；被告所
      駕駛自小客車左保險桿下方擋泥板有橫條狀刮痕，上面沾有黑色橡膠痕跡，經
      檢察官當場將二車比對，機車右踏板與肇事車輛之刮痕高度相符。而機車遺留
      刮地痕三‧七公尺，起點及終點各距快、慢車道分道線○‧八公尺、○‧五公
      尺，位於往北行向之快車道上，有前揭道路交通事故調查報告表可稽。是本件
      堪認被告駕駛自小客車應原係行駛於往北行向之快車道上，行經肇事地點，顯
      係欲從右側慢車道超越何麟所騎乘機車時，因而擦撞同向在前由何麟所騎乘沿
      車道正常行駛之機車，應無疑義。
（三）按汽車超車時應注意，前行車減速靠邊或以手勢或亮右方向燈表示允讓後，後
      行車始得超越。超越時應顯示左方向燈並於前車左側保持半公尺以上之間隔超
      過，行至安全距離後，再顯示右方向燈駛入原行路線；且汽車行駛時，駕駛人
      應注意車前狀況，並隨時採取必要之安全措施，道路交通安全規則第一百零一
      條第五款及第九十四條第三項分別定有明文。而肇事現場為市區道路，且為直
      路，肇事當時係晴天，路況亦為乾燥、無缺陷、無障礙之柏油路面，視距良好
      ，此亦有前揭調查報告表及照片在卷可按，足見被告當時並無不能注意之情事
      ，其竟應注意能注意而疏未注意超車時應顯示左方向燈並於前車左側保持半公
      尺以上之間隔超過，且疏未注意車前狀況，並隨時採取必要之安全措施，肇致
      本件事故，自應負過失責任甚明；被害人駕駛重機車沿車道正常行駛則無肇事
      因素，亦堪認定。又本件肇事責任，經本院送請台灣省嘉雲區車輛行車事故鑑
      定委員會鑑定結果，亦同此認定，有該會八十八年八月二日嘉鑑字第八八五八
      三號函及所附鑑定意見書在卷可參。
（四）被害人係因本件車禍經送醫後急救無效，於八十八年四月十四日十八時許不治
      死亡，業經臺灣嘉義地方法院檢察署檢察官督同法醫師相驗明確，有前揭相驗
      屍體證明書、驗斷書、及勘驗筆錄等在卷可憑，被害人因本件車禍死亡，與被
      告之過失行為間顯有相當因果關係。
（五）綜上所述，被告於本件車禍，應負全部過失責任，被告所辯，無非事後圖卸刑
      責之詞，並不足採。本件事證已臻明確，被告過失致人於死犯行，洵堪認定。
二、核被告所為，係犯刑法第二百七十六條第一項因過失致人於死罪。查刑法第六十
    二條所謂自首，係指犯人在其犯罪未被發覺前，向該管公務員自承犯罪而接受裁
    判而言，本件被告雖於犯罪未被發覺前向警員乙○○主動告知係其肇事，惟被告
    未自承犯罪，且供稱不知係何人何車撞擊到（警訊筆錄第四頁參照），則被告尚
    非出於自首至明。爰審酌被告應負全部過失責任之過失程度及所生之危害，且於
    肇事後與未被害人家屬達成民事和解，並否認犯行等一切情狀，量處如主文所示
    之刑，以示懲儆。
三、據上論斷，應依刑事訴訟法第二百九十九條第一項前段，刑法第二百七十六條第
    一項，罰金罰鍰提高標準條例第一條前段，判決如主文。
本案經檢察官廖家陽到庭執行職務
中      華      民      國    八十九    年      一      月     十四     日
                                臺灣嘉義地方法院刑事第一庭
                                    法  官    陳    卿    和
右正本證明與原本無異。
如不服本判決，應於判決送達後十日內向本院提出上訴狀( 應附繕本 )。
中      華      民      國    八十九    年      一      月     十四     日
                                    書記官    何    杉    禧
附錄本判決論罪之法條：
刑法第二百七十六條第一項：因過失致人於死者，處二年以下有期徒刑、拘役或二千
                          元以下罰金。


司法院資訊處製作；財團法人民間司法改革基金會備份。
